【裁判字號】    92,中簡上,270
【裁判日期】    920829
【裁判案由】    竊盜
【裁判全文】
臺灣臺中地方法院刑事判決                      九十二年度中簡上字第二七０號
    上  訴  人  乙○○
    即  被  告
右上訴人因竊盜案件，不服本院臺中簡易庭九十二年度中簡字第一０八八號中華民國
九十二年五月十三日第一審簡易判決（聲請案號：臺灣臺中地方法院檢察署九十二年
度偵字第七０八一號），提起上訴，本院合議庭認不得以簡易判決處刑，改依通常程
序為第一審判決如左：
    主  文
原判決撤銷。
乙○○於夜間侵入有人居住之建築物竊盜，處有期徒刑陸月，如易科罰金，以參佰元
折算壹日。
    事  實
一、乙○○意圖為自己不法所有，於民國九十二年三月二十七日凌晨三時許之夜間，
    侵入有人居住之建築物即臺中縣大里市○○路○段六二一號菩堤醫院三樓三五六
    號病房內，徒手竊取丙○○所有之皮包乙只（內有現金新台幣一千四百元、ＭＯ
    ＴＯＲＯＬＡ手機乙支），得手後正欲離去之際，為丙○○之媳婦丁○○發覺出
    聲喝止，乙○○遂將上開皮包，放置在上開病房內，靠近門口之第一病床旁之小
    桌子上，嗣為丙○○、丁○○發現，而與乙○○起爭執，並報警處理而查知上情
    。
二、案經臺中縣警察局霧峰分局報請臺灣臺中地方法院檢察署檢察官偵查後聲請簡易
    判決處刑。
    理  由
一、訊據被告乙○○矢口否認有何竊盜犯行，辯稱：當天係因長期失眠至菩堤醫院就
    醫，惟護士告以毋庸掛急診，伊想起其朋友蔡淑蕾積欠伊債務且行蹤不明，而綽
    號「阿忠」之人曾告知伊，蔡淑蕾目前在菩堤醫院住院，伊遂想順便查詢蔡淑蕾
    住何病房，經五樓護理站值班護士告知可到三樓詢問，伊到三樓後，看不到值班
    護士，卻見到三五六號病房門未關，誤以為三樓值班護士在三五六號病房內，乃
    進入三五六號病房查看，未見有護士即離去，並未竊取皮包云云。
二、經查：
  (一)右揭犯罪事實，業據被害人丙○○於警詢及本院調查中指述綦詳，並有贓物認領
    保管收據、現場圖、證人甲○○指認簽名之照片等在卷可證。
  (二)再參諸證人丁○○於本院調查中結證稱：「我當時在現場，當時我住三樓三五六
    病房的第二床，我婆婆丙○○在我旁邊加了一個小床睡，她的包包就放在小床邊
    ，當天我凌晨約三時餵完母奶上來，躺下來一會兒就發現有一個人影晃過去但穿
    著顯然不是我婆婆，覺得他很可疑就叫他等一下，那個人影往前走了幾步才又折
    回來，他說他是走錯病房，當時所有病房內的人（我婆婆、三五六之一之甲○○
    ）都被我吵醒了，當時的人影就是今日在庭的被告無誤，被告折回來後，我先問
    他是誰，他說他走錯房間，他是來找朋友的，當時我看到被告是二手空空的，但
    是我當時有聽到我婆婆包包上的鈴噹聲，我也有親眼看到被告拿走我婆婆的皮包
    ，所以我才會叫被告等一下，但被告折回來時已經二手空空，我就指認被告拿走
    我們的皮包，但被告一直否認。後來我婆婆的包包在三五六之一病床上的小櫃子
    上發現」、「（問：照片所示是否是你婆婆的包包？）是的，當時被告拿走的就
    是照片所示的包包」、「（問：問證人蔡當時病房的光線、能見度？）我那床有
    開燈，是日光燈，因為我不敢關燈睡覺，所以看得很清楚，我有看到是被告的手
    去拿走我婆婆的皮包」、「（問：病房的門是打開或是半開？）我們病房都是女
    生，所以門都沒有鎖，但是關上的，因為我是最後一個進病房的人，所以是我關
    上的，我很清楚」等語甚為明確（見本院卷第四三、四四頁）及在場證人甲○○
    亦於本院調查中到庭具結稱：「當時我住在三五六號病房第一床，離門口較進，
    當天我在睡覺，就聽到隔床的人大喊等一下，我就醒了，就看到有一隻手伸進簾
    子內，放了一個東西在我旁邊的小櫃子上，我只看到那隻手的一小截衣服是格子
    狀的」、「（問：（提示被告當日穿著照片並告以要旨）是否同照片所示之衣物
    ？）是的」、「（問：醒來後發現何事？）我才發現櫃子上的東西是一個皮包，
    即如照片所示的咖啡色皮包，我就問隔壁床的人來看是否就是他們遺失的皮包」
    等語屬實（見本院卷第四五、四六頁），依上揭二名證人所述情節相符，堪證被
    告確有行竊事實，灼然甚明，況證人丁○○、甲○○與被告夙不相識亦無仇隙，
    實無設詞故意誣陷被告之理，故本院審認證人丁○○、甲○○之證言應可採憑，
    被告上開所辯，均不足採。
  (三)再參以被告所供稱：其既長期為失眠所苦，一直在就醫中，則身邊必然備有醫藥
    用品，何須利用凌晨掛急診？又其供稱：凌晨三點多順便向蔡淑蕾索債乙節，亦
    顯與常情有違，蓋其既稱不清楚蔡淑蕾住何病房，焉有可能利用凌晨時刻貿然去
    找人？縱欲找人，又焉有可能於大清晨隨便進入別人之病房內去找？且依其於偵
    查中自承：蔡淑蕾經查並未住院，而蔡淑蕾住院一事，是綽號「阿忠」之人告知
    伊的，惟被告始終無法提出伊所稱綽號「阿忠」之人之真實姓名、年籍資料以供
    查證，足認被告上開所辯，顯係事後卸責之詞，委無足採。本件事證明確，被告
    犯行，堪以認定。
二、按醫院之病房，乃通常供為病患休養居住之處所，病患進住後，除醫療人員與病
    患親友外，他人並無任意進入之權，是已經進住之病房，自屬刑法第三百二十一
    條第一項第一款所謂之有人居住之建築物無訛，被告於日落後凌晨三時許之夜間
    侵入於內竊盜，核其所為，係犯刑法第三百二十一條第一項第一款之夜間侵入有
    人居住建築物竊盜罪。公訴意旨認被告係犯刑法第三百二十條之普通竊盜罪，起
    訴法條尚有未洽，惟其基本事實相同，法院自得予以審理，並變更起訴法條。
三、次按竊盜罪既遂與未遂之區別，應以所竊之物已否移入自己權力支配之下為標準
    ，若已將他人財物移歸自己所持，其竊盜行為即已完成，即應成立竊盜既遂罪，
    至其後將竊得之物遺棄逃逸，或行竊時被人撞見，將竊得之物擲棄，仍無妨於該
    罪之成立（最高法院十七年上字第五０九號判例、七十一年度台上字第一五六０
    號裁判要旨參照），不因將竊得之物遺棄或被害人將失物取回，而謂為竊盜未遂
    。皮包之類體積輕微之物品，若已置於行為人之實力支配下而建立新的持有管理
    關係，其竊盜行為即應屬既遂，縱事後因外力或其他因素喪失該支配力，亦無礙
    於已成立之竊盜既遂。查本件被害人所有之皮包乙只，已搬離原置放位置，而移
    置隔壁病床床頭小桌上，業據證人丙○○、丁○○、甲○○均供述明確，足認該
    皮包顯已移置被告實力支配之下，雖因事跡敗露，棄贓離去，無礙其已得手事實
    之認定，被告辯稱其行為僅成立竊盜未遂，自無足取。
四、原審認本件犯罪事證明確，就被告竊盜犯行予以論科，固非無見，惟被告之竊盜
    行為係犯刑法第三百二十一條第一項第一款之加重竊盜罪，詳如前述，原判決認
    被告係犯刑法第三百二十條第一項之普通竊盜罪，自有未洽，本件被告乙○○上
    訴否認犯罪，指摘原判決不當，固無理由，但原判決既有上開可議之處，即屬無
    可維持，應由本院予以撤銷改判。爰審酌被告係犯罪之動機、目的、犯罪手段並
    非兇殘，被害人立即取回失物未受有實際損失，及犯罪後未見悔意等一切情狀，
    量處如主文所示之刑，並諭知易科罰金之折算標準。
五、又按檢察官聲請以簡易判決處刑之案件，經法院認為有第四百五十一條之一第四
    項但書之情形者，應適用通常程序審判之，刑事訴訟法第四百五十二條定有明文
    。再檢察官聲請簡易處刑之案件，法院於審理後，認案件有刑事訴訟法第四百五
    十二條之情形者，應撤銷原判決，逕以通常程序為第一審判決，法院辦理刑事訴
    訟簡易程序案件應行注意事項第十四項亦定有明文，是本件經本院審理後，既發
    現犯罪事實之起訴法條應予變更，足認檢察官之請求顯有不當，而有刑事訴訟法
    第四百五十一條之一第四項第四款之情形，自應由本院適用第一審通常程序予以
    審理判決，附此敘明。
據上論斷，應依刑事訴訟法第四百五十五條之一第一項、第三項、第四百五十二條、
第三百六十九條第一項前段、第三百六十四條、第三百條、第二百九十九條第一項前
段，刑法第三百二十一條第一項第一款、第四十一條第一項前段，罰金罰鍰提高標準
條例第二條，判決如主文。
中     華     民      國     九十二     年     八    月     二十九      日
                                臺灣臺中地方法院刑事第七庭
                                          法  官  夏一
                                          法  官  簡源希
                                          法  官  蔡美華
右正本證明與原本無異。
如不服本判決，應於判決送達後十日內向本院提出上訴狀，上訴於臺灣高等法院臺中
分院( 須附繕本 )。
                                          書記官
中    華    民    國      九十二      年       八      月     二十九    日
附錄本案論罪科刑法條全文
刑法第三百二十一條第一項
犯竊盜罪而有左列情形之一者，處六月以上、五年以下有期徒刑：
一  於夜間侵入住宅或有人居住之建築物、船艦或隱匿其內而犯之者。
二  毀越門扇、牆垣或其他安全設備而犯之者。
三  攜帶兇器而犯之者。
四  結夥三人以上而犯之者。
五  乘火災、水災或其他災害之際而犯之者。
六  在車站或埠頭而犯之者。


司法院資訊處製作；財團法人民間司法改革基金會備份。
